【裁判字號】    99,訴,1444
【裁判日期】    990930
【裁判案由】    偽造文書
【裁判全文】
臺灣臺中地方法院協商程序判決
公  訴  人  臺灣臺中地方法院檢察署檢察官
被      告  甲○○
上列被告因偽造文書等案件，經檢察官提起公訴（99年度偵字第
9431號），檢察官聲請法院改依協商程序而為判決，本院認為適
當，同意由受命法官獨任進行協商判決程序，判決如下：
一、主文：
    甲○○共同連續犯行使偽造私文書罪，處有期徒刑伍月，減
    為有期徒刑貳月又拾伍日，如易科罰金，以銀元佰元即新
    臺幣玖佰元折算壹日。
二、犯罪事實要旨：
    甲○○與趙鳳（另案經本院判處有期徒刑7月，減為有期
    徒刑3月15日確定）前為夫妻關係。甲○○自民國81年6月5
    日起至86年10月30日止擔任址設臺中市○區○○路1段266之
    1號（於84年5月25日遷址臺中市○區○○路2段66號1樓，84
    年5月29日登記）寶御企業股份有限公司（下稱寶御公司）
    董事長，並自86年10月30日起至91年10月底公司解散止，負
    責寶御公司經營業務。趙鳳則自81年6月5日（同年6月19
    日登記）起，即擔任董事，並自86年10月30日起擔任該公司
    董事長，2人均為從事業務之人。而丙○○則自86年3月間起
    至89年6月間止，在寶御公司擔任業務經理，負責銷售廚具
    業務，另乙○○則自86年4月間起至89年3月間止，在寶御公
    司擔任工務主任，2人均非屬寶御公司之股東或董事。詎甲○○與趙鳳均明知丙○○、乙○○僅係寶御公司之員工，
    並未同意擔任寶御公司之股東或董事，竟先後為下列行為：
    (一)甲○○與趙鳳共同基於行使業務上文書登載不實及使公
      務員登載不實之概括犯意聯絡：
      1.其2人明知寶御公司於86年5月5日10時、14時，並無召
        開股東臨時會、董事會，丙○○亦未出席該等會議，竟
        共謀由趙鳳委由不知情之成年記帳士「蕭惠貞」（下
        稱「蕭惠貞」）在其公司製作表示丙○○持有寶御公司
        之股份500股之寶御公司股東名簿、以趙鳳擔任記錄
        之人，登載全體股東（含丙○○）出席股東臨時會，作
        成「照案通過選任甲○○、趙鳳、丙○○為董事，王
        有重為監察人」決議之寶御公司股東臨時會議紀錄及以
        趙鳳擔任記錄，登載董事甲○○、趙鳳、丙○○全
        體出席董事會，作成「由甲○○當選董事長」決議之寶
        御公司董事會議紀錄等不實內容之業務上文書，再於同
        年5月6日，委由不知情之「蕭惠貞」持前開不實之股東
        名簿、股東臨時會議紀錄、董事會議事錄及丙○○受僱
        寶御公司時所留存之身分證影本等文件，向臺灣省政府
        建設廳（現已改制為經濟部中部辦公室）申請公司董監
        事變更登記，使承辦公務員將該不實事項登載於職務上
        所掌管之股份有限公司變更登記事項卡之公文書上，足
        以生損害於丙○○、寶御公司及主管機關對公司登記管
        理之正確性。
      2.又其2人均明知寶御公司於86年10月30日14時，並無召
        開董事會，丙○○非該公司股東、董事且亦未出席該董
        事會，竟共謀由趙鳳委由不知情之「蕭惠貞」在其公
        司製作表示丙○○持有寶御公司之股份500股之寶御公
        司股東名簿及以趙鳳擔任記錄，登載董事趙鳳、甲○○、丙○○全體出席董事會，製作「改選趙鳳為董
        事長」決議之寶御公司董事會議事錄等不實內容之業務
        上文書，再於同年11月3日，委由不知情之「蕭惠貞」
        持前開不實之股東名簿、董事會議事錄等文件，向臺灣
        省政府建設廳（現已改制為經濟部中部辦公室）申請公
        司董監事變更登記，使承辦公務員將該不實事項登載於
        職務上所掌管之股份有限公司變更登記事項卡之公文書
        上，足以生損害於丙○○、寶御公司及主管機關對公司
        登記管理之正確性。
      3.甲○○、趙鳳復明知寶御公司於87年5月2日10時，並
        無召開寶御公司之股東臨時會，王有重、丙○○、乙○○均未出席等事實，竟承上概括犯意聯絡，共謀由趙
        鳳委由不知情之「蕭惠貞」在其公司製作表示丙○○、
        乙○○分別持有寶御公司之股份各500股之屬於業務上
        不實文書之寶御公司股東名簿，另以不知情之王有重擔
        任記錄，製作登載全體股東（含丙○○、乙○○）出席
        股東臨時會，作成「照案通過選任乙○○為董事」決議
        之寶御公司股東臨時會議紀錄，趙鳳事後並告以王有
        重該決議內容，再由不知情之王有重同意以自己之真正
        印章蓋印於該股東臨時會議紀錄上，而以王有重名義擔
        任記錄製作屬於不實業務上文書之該股東臨時會議紀錄
        ，趙鳳再於同年5月5日，委由不知情之「蕭惠貞」持
        前開不實之股東名簿、股東臨時會議紀錄及丙○○、乙○○受僱寶御公司時所留存之身分證影本等文件，向臺
        灣省政府建設廳（現已改制為經濟部中部辦公室）申請
        公司董監事變更登記，使承辦公務員將該不實事項登載
        於職務上所掌管之股份有限公司變更登記事項卡之公文
        書上，足以生損害於丙○○、乙○○、寶御公司及主管
        機關對公司登記管理之正確性。
    (二)甲○○、趙鳳復共同基於行使偽造私文書及使公務員登
      載不實之概括犯意聯絡：
      1.明知90年11月16日9時、11時許，並無召開寶御公司之
        股東臨時會、董事會，丙○○、乙○○均未出席等事實
        ，竟共謀由趙鳳委由不知情之「蕭惠貞」在其公司冒
        用丙○○名義擔任記錄，製作登載全體股東（含丙○○
        、乙○○）出席股東臨時會，作成「選任趙鳳、丙○○、乙○○為董事，選任王有重為監察人」決議之寶御
        公司股東臨時會議事錄及冒用丙○○名義擔任記錄，登
        載全體董事（即趙鳳、丙○○、乙○○）全體出席董
        事會，作成「選任趙鳳為董事長」決議之寶御公司董
        事會議事錄，並在上開股東臨時會議事錄及董事會議事
        錄上，分別盜蓋丙○○留存在寶御公司之真正印章，而
        先後以丙○○名義製作內容不實之寶御公司股東臨時會
        議事錄及董事會議事錄等私文書；再委由不知情之「蕭
        惠貞」製作內容為「本人同意擔任寶御企業股份有限公
        司第4屆董事，任期為中華民國90年11月16日至中華民
        國93年11月5日止，計3年。中華民國90年11月16日」之
        董事願任同意書，再由趙鳳於該公司分別在各該董事
        願任同意書上偽造「丙○○」署押（簽名）、「乙○○
        」署押（簽名）各1枚，而偽造用以表示丙○○、乙○○同意擔任寶御公司董事意思之董事願任同意書之私文
        書，再於同年11月20日，委由不知情之「蕭惠貞」持前
        開偽造之股東臨時會議事錄、董事會議事錄、董事願任
        同意書及丙○○、乙○○受僱寶御公司時所留存之身分
        證影本等文件，向經濟部中部辦公室第三科申請公司董
        監事變更登記，使承辦公務員將該不實事項登載於職務
        上所掌管之股份有限公司變更登記表之公文書上，足以
        生損害於丙○○、乙○○、寶御公司與全體股東及主管
        機關對公司登記管理之正確性。
      2.又其2人明知91年10月24日（議事錄日期誤為91年11月
        24）9時，並無召開寶御公司之股東臨時會，丙○○、
        乙○○亦未出席等事實，竟共謀由趙鳳委由不知情之
        「蕭惠貞」在其公司，以丙○○名義擔任記錄，製作登
        載全體股東（含丙○○、乙○○）出席股東臨時會，作
        成「本公司因業務關係予以解散，並選任趙鳳為清算
        人，辦理清算事項」決議之寶御公司股東臨時會議事錄
        ，再盜用丙○○留存在寶御公司之真正印章，而偽造以
        丙○○名義為記錄，製作內容不實之寶御公司股東臨時
        會議事錄之私文書，再於同年10月29日，委由不知情之
        「蕭惠貞」持前開不實之股東臨時會議紀錄，向經濟部
        中部辦公室申請解散登記，使承辦公務員將該不實事項
        登載於職務上所掌管之股份有限公司變更登記表等公文
        書上，足以生損害於丙○○、乙○○、寶御公司及主管
        機關對公司登記管理之正確性。
三、證據名稱：
  (一)證人即告訴人丙○○、乙○○之檢察官偵訊、本院98年度訴
    字第2360號之審判筆錄。
  (二)證人黃添喜之檢察官偵訊筆錄。
  (三)經濟部中部辦公室97年4月22日經中三字第09736052040號函
    、寶御公司設立登記事項卡、公司章程、股東名冊、發起人
    會議議事錄、前開歷次董事會議事錄、股東臨時會議事錄、
    經濟部核准解散登記之函文、98年10月14日經中三字第0983
    4855590號函、寶御公司90年11月20日變更登記表、90年11
    月16日股東臨時會議事錄、董事會議事錄、董事願任同意書
    。
  (四)被告甲○○於本院98年度訴字第2360號之審判筆錄及本院審
    理時之自白。
四、附表所示文書上偽造之「丙○○」及「乙○○」署押各1枚
    ，業經本院以98年度訴字第2360號判決宣告沒收，且已執行
    完畢，爰不另為沒收之諭知，附此敘明。
五、處罰條文：刑法第2條第1項前段、刑法第28條（修正前）、
    第56條（修正前）、第216條、第210條、第215條、第214條
    、第55條後段（修正前）、第55條、第41條第1項前段（修
    正前），刑法施行法第1條之1第1項、第2項前段，中華民國
    九十六年罪犯減刑條例第2條第1項第3款、第7條、第9條，
    刪除前罰金罰鍰提高標準條例第2條，現行法規所定貨幣單
    位折算新臺幣條例第2條。
六、協商判決有刑事訴訟法第455條之4第1項第1款於本訊問程序
    終結前，被告撤銷協商合意或檢察官撤回協商聲請者；第2
    款被告協商之意思非出於自由意志者；第4款被告所犯之罪
    非第455條之2第1項所得以協商判決者；第6款被告有其他較
    重之裁判上一罪之犯罪事實者；第7款法院認應諭知免刑或
    免訴、不受理者情形之一及違反同條第2項「法院應於協商
    合意範圍內為判決；法院為協商判決所科之刑，以宣告緩刑
    、2年以下有期徒刑、拘役或罰金為限。」之規定外，不得
    上訴。
七、本件如得上訴，而如不服本件判決，得自收受判決送達之日
    起10日內，向本院提出上訴狀（須附繕本），上訴於第二審
    法院。
中    華    民    國    99    年    9     月    30    日
                  刑事第十六庭  法  官  楊欣怡
以上正本證明與原本無異。
如不服本判決應於收受判決後10日內向本院提出上訴書狀，並應
敘述具體理由。其未敘述上訴理由者，應於上訴期間屆滿後20日
內向本院補提理由書（均須按他造當事人之人數附繕本）「切勿
逕送上級法院」。
告訴人或被害人對於判決如有不服具備理由請求檢察官上訴者，
其上訴期間之計算係以檢察官收受判決正本之日期為準。
                                書記官  黃泰能
中    華    民    國    99    年    9     月    30    日
附錄論罪科刑法條：
中華民國刑法第210條
偽造、變造私文書，足以生損害於公眾或他人者，處5年以下有
期徒刑。
中華民國刑法第214條
明知為不實之事項，而使公務員登載於職務上所掌之公文書，足
以生損害於公眾或他人者，處3年以下有期徒刑、拘役或5百元以
下罰金。
中華民國刑法第215條
從事業務之人，明知為不實之事項，而登載於其業務上作成之文
書，足以生損害於公眾或他人者，處3年以下有期徒刑、拘役或5
百元以下罰金。
中華民國刑法第216條
行使第210條至第215條之文書者，依偽造、變造文書或登載不實
事項或使登載不實事項之規定處斷。
附表：
┌──┬────────────┬───────────────┐
│編號│   偽造之文書名稱       │    偽造之署押                │
├──┼────────────┼───────────────┤
│ 一 │董事願任同意書（丙○○部│偽造「丙○○」署押（簽名）1枚 │
│    │分）                    │                              │
├──┼────────────┼───────────────┤
│ 二 │董事願任同意書（乙○○部│偽造「乙○○」署押（簽名）1枚 │
│    │分）                    │                              │
└──┴────────────┴───────────────┘

司法院資訊處製作；財團法人民間司法改革基金會備份。
